最高法院刑事判決　　　　　　　　　　　　　　　九十三年度台上字第一０三０號
　　上　訴　人　甲○○
　　選任辯護人　陳鴻謀律師
右上訴人因偽造文書案件，不服台灣高等法院台中分院中華民國九十年七月三日第二
審判決（九十年度上訴字第八二七號，起訴案號：台灣台中地方法院檢察署八十九年
度偵字第一七七六三號），提起上訴，本院判決如左：
    主  文
原判決撤銷，發回台灣高等法院台中分院。
    理　由
本件原判決認定上訴人甲○○基於行使偽造私文書之概括犯意：(一)、與年籍不詳之陳
姓成年男子基於共同行使偽造私文書之犯意，於民國八十九年八月三十日晚上九時許
，在台中市逢甲大學旁麥當勞店，以新台幣（下同）三萬元之價格，向該陳姓男子購
得偽造之花旗銀行信用卡一枚（卡號為0000000000000000）後，即
在該偽造之信用卡背面自行偽簽「虞采忍」之署押而偽造成該信用卡，隨即於八十九
年九月九日下午六時四十五分許，持該偽造之信用卡，至台北市○○路○段三三三號
全國電子專賣店，冒名虞采忍向店員楊月萍詐購行動電話一支及遠傳易付卡三張，合
計價值為二萬零二百元，上訴人刷卡後尚未在帳單上簽名前，即為楊月萍發覺而報警
查獲，並扣得前開偽造之信用卡一枚。(二)、上訴人與葉明財基於共同之犯意，由葉明
財於八十九年十月初某日，以三萬元之代價向一不詳姓名之成年人購買背面已書寫「
王玉芬」之偽造荷蘭銀行信用卡一枚（卡號為0000000000000000）
，即與上訴人於八十九年十月二十七日，前往台中市○區○○路三十三號賴文興所經
營之駿福資訊有限公司，由上訴人冒名王玉芬持該偽造之信用卡，向賴文興詐購價值
五萬五千元之宏碁筆記型電腦一部，上訴人冒名刷卡後，並在如原判決附表編號一所
示之帳單上偽造王玉芬之署押，表示承認有此筆交易紀錄之事實，足以生損害於荷蘭
銀行、名為王玉芬之人及賴文興，賴文興亦因陷於錯誤而將電腦交付予上訴人，上訴
人即將詐得之電腦與該偽造之信用卡交予葉明財轉交前開不詳姓名成年人，該不詳姓
名成年人則交付背面已書寫「陳魁元」之偽造荷蘭銀行信用卡二枚（卡號分別為00
00000000000000及0000000000000000）做為報酬。
(三)、上訴人與葉明財共同於八十九年十月三十一日下午三時三十七分許，前往台中市
○○路一０一之十號張慧娥所服務之飛利浦台中生活館，由葉明財冒名陳魁元持卡號
0000000000000000之偽造信用卡，向張慧娥詐購飛利浦牌行動電話
四組，金額共計三萬五千九百零四元，葉明財冒名刷卡後，在如原判決附表編號二所
示之帳單上偽造陳魁元之署押，用以表示承認有此筆交易紀錄之事實，足以生損害於
外商荷蘭銀行、名為陳魁元之人、張慧娥等人，並約定於次日前往提貨。(四)、上訴人
與葉明財於當日下午四時四十九分許，共同前往駿福資訊有限公司，由葉明財冒陳魁
元之名義購買電腦一部，價值六萬六千九百元，由上訴人先付訂金二千元，餘款六萬
四千九百元，則由葉明財持卡號0000000000000000之偽造信用卡冒
名刷卡後，在如原判決附表編號三所示之帳單上偽造陳魁元之署押，表示承認有此筆
交易紀錄之事實，足以生損害於外商荷蘭銀行、名為陳魁元之人及賴文興等人，並約
定於次日前往提貨。嗣於八十九年十一月一日下午三時許，葉明財、上訴人二人共同
前往駿福資訊有限公司準備提領詐購之電腦時，發現遭識破而欲潛逃離去，經警在台
中市○○路與武昌路口查獲上訴人，並循線在上訴人所乘坐之計程車內，起出先前詐
購之四支行動電話手機，並扣得前述卡號為0000000000000000及0
000000000000000之偽造信用卡各一枚。(五)、葉明財於八十九年間，
在台中市○○路郵局拾獲何德秋遺失之身分證一枚後，即在九十年一月二十日左右，
在其台中市○○○街二三九之三號住處，將該張身分證換貼上其自己之照片，再於九
十年一月間，向綽號「阿生」之不詳姓名成年男子購得台灣ＰＡＳＳ公司卡號為00
00000000000000號、玉山銀行0000000000000000號
、華信銀行0000000000000000號、00000000000000
00號偽造信用卡四張，再於該偽造信用卡四張上偽簽「何德秋」署押後，與上訴人
基於同上概括犯意聯絡，以上開偽造信用卡四張刷卡購物，並均在簽帳單上偽簽何德
秋署押，表示承認交易紀錄，使商家陷於錯誤而交付其二人所購買物品，足以生損害
於上開銀行、何德秋、亞藝國際公司等商家：(1)、於九十年二月十六日下午三時三十
分許，在台北市○○路亞藝國際公司，購得ＤＶＤ及遠傳易付卡四張。(2)、於同年二
月間，在台中市燦坤店，以同上方法購得摩托羅拉Ｖ８０８８手機一隻。(3)、於九十
年二月十六日下午五時二十分許，在台北市○○○路路易威登店，以同上方法刷卡購
得型號為Ｎ５１１３２、Ｎ５１１５０號之ＬＶ皮包二個。(4)、九十年二月中旬，在
台北市西門町謝瑞麟珠寶店，以同上方法購得金飾、手鐲一對、項鍊一條、手鍊一條
。(5)、於九十年二月中旬，在台北市○○○路鎮金店，以同上方法刷卡購得手鍊一條
。(6)、於九十年二月中旬，在台中市○○路不詳店名之金飾路，以同上方法刷卡購得
戒指一個、項鍊一條。上訴人與葉明財購得上開財物後，均朋分使用或變現花用。嗣
於九十年二月十七日凌晨二時五十分許，在高速公路一一七公里即苗栗縣造橋鄉處，
為警臨檢查獲。因而撤銷第一審判決，改判論處上訴人共同連續行使偽造私文書，足
以生損害於他人罪刑，固非無見。
惟查：(一)、判決書應分別記載裁判之主文與理由，且主文之宣示與理由之說明，必須
互相適合，方始合法，否則即有判決不載理由或理由矛盾之違法。此觀刑事訴訟法第
三百零八條前段及第三百七十九條第十四款規定自明。原判決主文第二項記載：上訴
人共同連續行使偽造私文書，足以生損害於他人，處有期徒刑一年等情。乃於理由欄
說明：審酌上訴人犯罪之動機、目的、手段、持偽造信用卡消費對交易安全所生之損
害非輕，詐得之財物價值，及犯罪後態度等一切情狀，量處上訴人有期徒刑十月（原
判決第七頁第七至九行）等語。其主文之記載與理由之說明不盡相符，尚有未合。(二)
、有罪之判決書，應於理由內記載認定犯罪事實所憑之證據及其認定之理由，為刑事
訴訟法第三百十條第一款所明定。故有罪之判決書，對於證據之具體內容，及法院本
於如何之經驗法則、論理法則或其他證據法則，而為合理判斷證據之價值及證明力，
並定其取捨與所形成之心證，均應詳為闡析論敘，載明於理由內。否則即屬判決不載
理由，其判決當然為違背法令。上訴人否認有原判決事實欄一之(三)、(四)、(五)所載之犯
行，辯稱：如原判決事實欄一之(三)、(四)所載部分，伊於購物刷卡並未在場，僅於隔天
前去幫忙提貨；如原判決事實欄一之(五)所載部分，伊則未曾參與等語。而原判決認定
上訴人有前揭犯行，係以上情業據證人王乾德、楊月萍、樓偉峰、張慧娥、賴文興、
蔡旭全等人證述明確，且據共犯葉明財於其被訴偽造私文書一案中坦承不諱（原判決
第五頁第七至十行），為其主要論據。然王乾德（九十年度偵字第一０三三號卷第三
頁、第十二頁）、楊月萍（同上卷第十四至十五頁、第一審卷第七十一至七十二頁）
、樓偉峰（九十年度偵字第一０三三號卷第二頁）、張慧娥（八十九年度偵字第一七
七六三號卷第十三至十四頁、第一審卷第二十六至二十七頁）、賴文興（八十九年度
偵字第一七七六三號卷第十五至十六頁、第一審卷第二十五至二十六頁）、蔡旭全（
八十九年度偵字第一七七六三號卷第十七至十八頁、第一審卷第二十七至二十八頁）
，及葉明財於其被訴偽造文書一案中（原審卷第二十七至四十八頁），是否均未曾就
上訴人如原判決事實欄一之(五)所載之犯行部分為供述？原判決未說明經由何項調查及
有何證據，堪認上訴人確有原判決事實欄一之(五)所載犯行，已有未合。又王乾德、楊
月萍、樓偉峰、張慧娥、賴文興、蔡旭全、葉明財等人究就上訴人何部分犯行？為如
何內容之供述？原判決未為具體記載說明，復未敘明其就上情為如何斟酌取捨之理由
，遽予論斷上訴人辯稱：如原判決事實欄一之(三)、(四)於購物刷卡時，伊並未在場，伊
僅於隔天去幫忙提貨等語，不足採信。其查證未盡且理由欠備，率行判決，亦有未洽
。上訴意旨指摘原判決不當，尚非全無理由，應認原判決有撤銷發回更審之原因。
據上論結，應依刑事訴訟法第三百九十七條、第四百零一條，判決如主文。
中　　　華　　　民　　　國　　九十三　　年　　　三　　　月　　　四　　　日
                              最高法院刑事第三庭
                                  審判長法官  董　明　霈
                                        法官  林　茂　雄
                                        法官  張　祺　祥
                                        法官  陳　世　淙
                                        法官  洪　佳　濱
      右正本證明與原本無異
                                              書  記  官
中　　　華　　　民　　　國　　九十三　　年　　　三　　　月　　 十一 　　日
                                                                        Ｂ
